【裁判字號】    97,訴,4062
【裁判日期】    971029
【裁判案由】    毒品危害防制條例
【裁判全文】
臺灣板橋地方法院刑事判決              97年度訴字第4062號
公  訴  人  臺灣板橋地方法院檢察署檢察官
被      告  甲○○
上列被告因違反毒品危害防制條例案件，經檢察官提起公訴（97
年度毒偵字第6884號），本院於準備程序進行中，被告就被訴之
事實為有罪之陳述，經告知被告簡式審判程序之旨，並聽取當事
人之意見後，裁定進行簡式審判程序，判決如下：
    主  文
甲○○施用第一級毒品，累犯，處有期徒刑捌月；又施用第二級
毒品，累犯，處有期徒刑伍月。應執行有期徒刑拾壹月。
    事  實
一、甲○○曾因施用毒品違反毒品危害防制條例案件，經檢察官
    送勒戒處所觀察、勒戒後，認有繼續施用毒品之傾向而送戒
    治處所施以強制戒治，於民國94年3 月29日因停止戒治而釋
    放，嗣於94年5 月21日因戒治期滿未經撤銷停止戒治而視為
    強制戒治執行完畢，並由臺灣板橋地方法院檢察署檢察官以
    94 年 度戒毒偵字第177 號為不起訴處分確定。又於96年間
    ，因施用毒品案件，經本院於96年10月17日以96年度訴字第
    1586號判處有期徒刑7 月、4 月確定，復經減刑為2 月、3
    月15日，應執行有期徒刑5 月，於97年3 月5 日易科罰金執
    行完畢。詎仍不知悔改，復明知海洛因及安非他命業經公告
    列為毒品危害防制條例第2 條之第1 、2 級毒品，不得非法
    持有、施用，竟基於施用第1 、2 級毒品海洛因及甲基安非
    他命之犯意，於97年6 月15日為警採尿前26、96小時內某時
    （扣除為警拘捕至驗尿時止之人身自由受公權力拘束之無從
    施用毒品時間），在臺北縣新莊市○○路503 號2 樓住處內
    ，海洛因以香煙施用之方法，甲基安非他命則置於玻璃球內
    以火燒烤產生煙霧後吸食之方式，施用海洛因、甲基安非他
    命各1 次，嗣於同年月15日19時45分許，在臺北縣新莊市○
    ○路15 0號為警查獲，經警採尿送驗結果呈鴉片類及甲基安
    非他命類陽性反應。
二、案經臺北縣政府警察局新莊分局報請臺灣板橋地方法院檢察
    署檢察官偵查起訴。
    理  由
一、訊據被告坦承前開犯罪事實，而被告於97年6 月15日為警所
    採尿液送臺灣檢驗科技股份有限公司檢驗結果，發現確有鴉
    片類、安非他命之陽性反應，此有臺北縣政府警察局新莊分
    局偵辦毒品危害防制條例案被移送人姓名代碼對照表、臺灣
    檢驗科技股份有限公司97年7 月2 日出具之濫用藥物檢驗報
    告各1 紙附卷可稽，次查，該檢驗中心係先以酵素免疫分析
    法（ＥＩＡ）篩驗，其尿液中海洛因代謝物嗎啡、安非他命
    濃度超出檢測範圍，再以氣相層析質普儀分析法（ＧＣ／Ｍ
    Ｓ）確認；其檢驗方法係以「氣相層析儀」先將物質氣化後
    ，再經分析管分離，由於各種物質之沸點及對管柱之吸附力
    不同，在經過檢測器（Detector）測定後，表現出不同之滯
    留時間（Retension time），以滯留時間來判斷係何種物質
    ；再利用「質普儀」為檢測器，將物質撞擊成碎片，記錄其
    質譜圖。因每個化合物之鍵結能力不同，故不同之物質會有
    其特定之質譜圖，因此在物質之判斷上有如指紋之鑑定，在
    理論上，扣除人為因素，其精確度已接近百分之百。次按海
    洛因經注射或吸入人體後，約80% 於24小時內自尿中排出，
    一般而言，尿液中能否驗出嗎啡陽性反應與其投與量、投與
    途徑、採尿時間、個人體質及檢測方法之靈敏度有關，國外
    曾有文獻報導注射6 毫克之海洛因鹽酸鹽，其代謝物嗎啡之
    平均可檢出時限約為26小時，業經行政院衛生署藥物食品檢
    驗局於81年9 月8 日以藥檢壹字第8114885 號函述綦詳又參
    諸海洛因於人體內會代謝成嗎啡，因此涉嫌毒品海洛因之吸
    食者係檢驗其尿液中之嗎啡反應等情，此為本院職務上已知
    之事實，被告亦供承其施用者為毒品海洛因，則被告所施用
    之與嗎啡有關之毒品係為海洛因之事實，亦應堪以認定。又
    按甲基安非他命經口服投與後約百分之70於24小時內自尿中
    排出，約百分之90於96小時內自尿中排出，由於甲基安非他
    命成分之檢出與其投與方式、投與量、個人體質、採尿時間
    與檢測儀器之精密度等諸多因素有關，因此僅憑尿液中呈安
    非他命陽性反應，並無法確實推算吸食時間距採集時間之長
    短，惟依上述資料推斷，最長可能不會超過4 日，亦經行政
    院衛生署藥物食品檢驗局81年2 月8 日（81）藥檢一字第00
    1156號函示明確。被告上開所採尿液送驗結果既同時有鴉片
    類及甲基安非他命之陽性反應，顯見被告在經警採尿前之26
    、96小時內某時點，確曾有施用毒品海洛因及甲基安非他命
    犯行。第查，被告有如事實欄之前案紀錄，有臺灣高等法院
    被告全國前案紀錄表在卷可稽，其於強制戒治執行完畢釋放
    後，5 年內再犯施用第1 級毒品之罪，與毒品危害防制條例
    第23條第2 項之規定相符，殆無疑問。從而，本案事證已臻
    明確，被告犯行洵堪認定，自應依法論科。
二、按海洛因及安非他命分屬第1 級及第2 級毒品，毒品危害防
    制條例第2 條第2 項第1 款及第2 款定有明文。核被告所為
    ，係犯毒品危害防制條例第10條第1 項之施用第1 級毒品罪
    及同條第2 項之施用第2 級毒品罪；其持有海洛因及甲基安
    非他命之低度行為，分別為施用之高度行為所吸收，均不另
    論罪；其所犯上開二罪，犯意各別，行為互異，應分論併罰
    。末查，被告有如事實欄所載之論罪科刑及執行情形，此有
    臺灣高等法院被告前案紀錄表1 份可查，其於有期徒刑執行
    完畢後，5 年內故意再犯本件有期徒刑以上之上開二罪，為
    累犯，均應依法加重其刑。爰審酌被告已有因施用毒品獲不
    起訴處分之寬典，猶因施用海洛因、甲基安非他命再犯本罪
    ，顯未衷心悛悔，漠視法令之禁制，恣意濫用藥品，甚為可
    訾，兼衡其施用甲基安非他命、海洛因所生危害實以自戕健
    康為主，於他人尚無明顯重大危害及其犯後終能供認無隱，
    態度良好等一切情狀，分別量處如主文所示之刑，並定其應
    執行之刑，以示懲戒。
據上論斷，應依刑事訴訟法第273 條之1 第1 項、第299 條第1
項前段，毒品危害防制條例第10條第1 項、第2 項，刑法第11條
前段、第47條第1 項、第51條第5 款，判決如主文。
本案經檢察官陳姿雯到庭執行職務。
中    華    民    國    97    年    10    月    29    日
                  刑事第二庭    法  官  吳幸娥
以上正本證明與原本無異
如不服本判決應於送達後10日內向本院提出上訴狀
                                書記官  陳靜怡
中    華    民    國    97    年    10    月    29    日
附錄本案論罪科刑法條全文：
毒品危害防制條例第10條
施用第一級毒品者，處六月以上五年以下有期徒刑。
施用第二級毒品者，處三年以下有期徒刑。


司法院資訊處製作；財團法人民間司法改革基金會備份。
